臺灣高等法院臺中分院刑事裁定
111年度聲字第3號

聲 請人 即  
選任辯護人  周仲鼎律師
被      告  粘定豐




上列聲請人因被告違反毒品危害防制條例等案件（本院110年度
上訴字第1609號），聲請具保停止羈押，本院裁定如下：
    主  文
聲請駁回。
    理  由
一、本件聲請人為被告粘定豐聲請具保，其聲請意旨略以：被告
    因涉犯毒品案件，目前羈押中，然被告對於起訴之客觀犯罪
    事實已全部認罪，配合偵審調查，僅爭執主觀犯意究係運輸
    第一級或第三級毒品，對己所犯之罪懊悔萬分，改過向善，
    深切反省自新，犯後態度良好，且同案共犯與重要證人均已
    原審及本院審理程序訊問完畢，與被告所述無重大差異。被
    告家中尚有年邁父親及妻子等待被告，有家人支持，被告羈
    押前從事防水工程及葬儀社擺花圈之工作有穩定收入。原審
    宣判4年有期徒刑，亦非5年以上之重罪，本案羈押已逾1年4
    月，被告已知所警惕，記取教訓，迷途知返。又被告前無相
    關前科紀錄，經此次刑事程序已受嚴厲教訓，不敢再犯。今
    適逢疫情影響，對家中收入實有重大影響，驟失被告之經濟
    收入，更使家中經濟困頓，若被告得以回歸工作崗位分擔家
    中經濟壓力，為家庭盡一份心力，家中親人亦會嚴加督促並
    從旁協助讓被告能盡速回歸生活正軌，再犯可能性極低。是
    本件羈押應已足達嚇阻之目的，被告無逃亡之虞或逃亡事實
    及可能，亦無勾串共犯或證人之可能，應無繼續羈押之必要
    。另同案被告陳建偉屬於上層負責指揮運輸毒品之人，本案
    遭宣告有期徒刑12年，之後亦正常到庭接受審判，而未遭羈
    押，故基於公平性原則，既惡性較為重大之運輸計畫謀策者
    已無羈押，惡性較輕微之被告實無繼續羈押之必要。爰依法
    為被告聲請具保停止羈押云云。
二、按被告經法官訊問後，認為犯罪嫌疑重大，而有下列情形之
    一，非予羈押，顯難進行追訴、審判或執行者，得羈押之：
    一、逃亡或有事實足認為有逃亡之虞者；二、有事實足認為
    有湮滅、偽造、變造證據或勾串共犯或證人之虞者；三、所
    犯為死刑、無期徒刑或最輕本刑為5年以上有期徒刑之罪，
    有相當理由認為有逃亡、湮滅、偽造、變造證據或勾串共犯
    或證人之虞者，刑事訴訟法第101條第1項定有明文。次按所
    謂「犯罪嫌疑重大」，係指就現有之證據，足認被告成立犯
    罪之可能性甚大而言，其與案情是否重大、罪名是否重大有
    異，更與被告是否構成犯罪無所關涉；又重罪常伴有逃亡、
    滅證之高度可能，係趨吉避凶、脫免刑責、不甘受罰之基本
    人性，倘一般正常之人，依其合理判斷，可認為該犯重罪嫌
    疑具有逃亡或滅證之相當或然率存在，即已該當「相當理由
    」之認定標準，不以達到充分可信或確定程度為必要。以量
    化為諭，若依客觀、正常之社會通念，認為其人已有超過百
    分之50之逃亡、滅證可能性者，當可認為具有相當理由認為
    其有逃亡、滅證之虞（最高法院98年度台抗字第668號刑事
    裁定意旨參照）。且依司法院釋字第665號解釋意旨，刑事
    訴訟法第101條第1項第3款規定，以具有「相當理由」為已
    足，倘已超越五成或然率而有合理可疑，即屬該當，是以羈
    押審查程序之心證程度，本不以達致嚴格證明為必要（最高
    法院100年度台抗字第1008號刑事裁定意旨參照）。復按羈
    押之目的，其本質上在於確保訴訟程序得以順利進行，或為
    確保證據之存在與真實，或為確保嗣後刑罰之執行，而對被
    告所實施剝奪其人身自由之強制處分，被告究竟有無刑事訴
    訟法所規定之羈押要件情形，應否羈押，能否以具保代替羈
    押，法院除須審查被告犯罪嫌疑是否重大外，尚應基於偵查
    及訴訟進行之程度、犯罪性質、犯罪實際情狀、被告、共犯
    及證人之供述及其他一切情事，依相關規定審慎衡酌之，故
    受羈押之被告除確有刑事訴訟法第114條所列情形之一者外
    ，其有無羈押之必要性，得否以具保、責付、限制住居替代
    羈押，均屬事實審法院得自由裁量、判斷之職權，如就客觀
    觀察，其裁量、判斷，並不悖乎通常一般人日常生活之經驗
    法則或論理法則，且就客觀情事觀察，法院羈押之裁定，在
    目的與手段間之衡量並無明顯違反比例原則情形，即無違法
    或不當可言，而不得任意指摘其為違法。
三、經查：
  ㈠本件被告粘定豐因違反毒品危害防制條例等案件，前經本院
    法官訊問後，認被告涉犯毒品危害防制條例第4條第1項、第
    3項運輸第一、三級毒品、懲治走私條例第2條第1項私運管
    制物品進口、組織犯罪防制條例第3條第1項後段、第4條第1
    項等罪嫌疑重大，且所涉毒品危害防制條例第4條第1項、第
    3項之運輸第一、三級毒品罪，均為最輕本刑為5年以上有期
    徒刑之罪，又經原審判決判處應執行有期徒刑4年，有相當
    理由認為有逃亡、湮滅、偽造、變造證據或勾串共犯或證人
    之虞，有刑事訴訟法第101條第1項第3款之情形，非予羈押
    顯難進行審判與執行，認有羈押之必要，裁定被告自民國11
    0年8月17日羈押，嗣於110年11月9日裁定自110年11月17日
    起延長羈押2月在案，先予敘明。
  ㈡被告因涉犯修正前毒品危害防制條例第4條第1項、第3項運輸
    第一、三級毒品、懲治走私條例第2條第1項私運管制物品進
    口、組織犯罪防制條例第3條第1項後段、第4條第1項等罪，
    業經臺灣臺中地方法院109年度重訴字第2901號判決判處被
    告應執行有期徒刑4年。嗣經被告提起上訴本院後，現由本
    院以110年度上訴字第1609號案件審理中，是被告犯罪嫌疑
    確屬重大。
  ㈢被告所犯毒品危害防制條例第4條第1項、第3項運輸第一、三
    級毒品罪係最輕本刑為5年以上有期徒刑之罪，且被告經臺
    灣臺中地方法院109年度重訴字第2901號判決宣告之刑（詳
    上述）並非輕微，而重罪常伴有逃亡之高度可能，且趨吉避
    凶、脫免規避刑責，不甘受罰亦為基本人性，衡諸被告於臺
    灣臺中地方法院已受重刑之諭知，可預期被告逃匿以規避審
    判程序進行及刑罰執行之可能性甚高，且被告無高齡或不利
    逃亡之身體疾病等因素，難令本院形成被告逃亡可能性甚低
    之心證，實有相當理由認被告有逃亡之虞，是以被告確有刑
    事訴訟法第101條第1項第3款之事實，而有羈押之原因。
　㈣被告聲請意旨稱其坦承全部客觀犯行，配合偵審調查，本案
    共犯及證人均已審理訊問完畢。且被告羈押前有正當工作、
    穩定收入，家中有年邁父親及妻子之支持，此前亦無相關前
    科之紀錄，再被告已羈押逾1年4月，實被告無逃亡之虞或逃
    亡事實及可能，亦無勾串共犯或證人之可能，應無繼續羈押
    之必要等情。然法院審核是否合於羈押之要件，僅須審查被
    告犯罪嫌疑是否重大、有無羈押原因及有無賴羈押以保全審
    理或執行之必要。且查本件被告聲請具保停止羈押，並無刑
    事訴訟法第114條各款所定不得駁回具保聲請停止羈押之事
    由。再執行羈押係為確保審判或執行程序有效進行，從而，
    被告之犯後態度、家庭生活狀況（刑法第57條所明定之量刑
    斟酌事由）等，與執行羈押係為確保審判或執行程序有效進
    行之程序上考量不同，尚難據為判斷被告有無羈押理由及必
    要之根據。
　㈤本院另斟酌近年來毒品之濫用，危害國民健康與社會安定日
    益嚴重，治安機關對於毒品之犯罪行為，無不嚴加查緝，而
    被告所為之運輸第三級毒品行為，助長毒品氾濫，次數及數
    量非微，戕害國民健康甚鉅，亦嚴重威脅社會生活安定；另
    衡酌本案目前於本院訴訟進行之程度，並權衡國家刑事司法
    權之有效行使、社會秩序及公共利益、人身自由之私益暨防
    禦權受限制之程度，本院經權衡「比例原則」及「必要性原
    則」後，仍認定被告確實有羈押之必要，而若命具保、責付
    或限制住居等侵害較小之手段，均不足以確保審判或執行程
    序之順利進行，為確保訴訟程序包括裁判確定後刑之執行程
    序遂行，羈押被告尚屬適當、必要，且合乎比例原則。
　㈥至聲請意旨另以同案被告陳建偉為上層負責指揮運輸毒品之
    人，遭宣告有期徒刑12年，之後亦正常到庭接受審判，而未
    遭羈押，故基於公平性原則，既惡性較為重大之運輸計畫謀
    策者已無羈押，惡性較輕微之被告實無繼續羈押之必要云云
    ，惟法院於審查被告是否有羈押之原因及必要性時，因個案
    情節不一，尚難比附援引，自無從以其他同案被告是否受羈
    押之情形，比附援引於本案被告。是被告執此為由聲請具保
    停止羈押，亦無理由。
四、綜上所述，本院認被告之羈押原因及羈押必要性均仍存在，
    並不因具保或限制住居、限制出境、出海等作為使得羈押原
    因及必要性消滅，其羈押原因尚未消滅，且為確保日後審判
    程序之進行及判決確定後之執行，仍認有繼續羈押之必要，
    本件聲請人為被告聲請具保停止羈押，自難准許，應予駁回
    。
據上論斷，應依刑事訴訟法第220條，裁定如主文。
中　　華　　民　　國　  111 　年　　 1　　月　　11　　日
　　　　　　刑事第七庭  審判長法  官  梁  堯  銘
                              法  官  羅  國  鴻
                              法  官  張  智  雄
以上正本證明與原本無異。
如不服本裁定，應於收受送達後五日內向本院提出抗告書狀（須
附繕本）。因疫情而遲誤不變期間，得向法院聲請回復原狀。 
                              書記官  陳  玫  伶
　　　　　　　　　　　　　　　
中　　華　　民　　國　　111 　年　　1 　　月　　11　　日